【裁判字號】    97,交聲,2996
【裁判日期】    980331
【裁判案由】    違反道路交通管理處罰條例聲明異議
【裁判全文】
臺灣臺北地方法院交通事件裁定        97年度交聲字第2996號
原處分機關  臺北市交通事件裁決所
異  議  人
即受處分人  乙○○
                    （送達處所：臺北市○○區○○路124之1
上列異議人因違反道路交通管理處罰條例案件，對於臺北市交通
事件裁決所民國97年10月31日所為之裁決處分（原處分案號：北
市裁罰字第裁22-AEW665241號）聲明異議，本院裁定如下：
    主  文
異議駁回。
    理  由
一、原處分機關臺北市交通事件裁決所以異議人乙○○駕駛車號
    137-CF號營業小客車，於民國97年8月15日9時57分在臺北市
    ○○○路市府捷運站路段之公共汽車招呼站10公尺內臨時停
    車，為臺北市政府警察局交通警察大隊信義分隊員警發現後
    拍照並予以稽查，異議人竟拒絕接受稽查而逃逸，經警以該
    車駕駛人有違反道路交通管理處罰條例第55條第2 款、第60
    條第1 項之規定，對汽車所有人即德群交通有限公司逕行舉
    發。嗣異議人於舉發通知單上所載之應到案日期前（即97年
    9 月14日前）向原處分機關提出申訴（德群交通有限公司嗣
    於97年10月20日依道路交通管理處罰條例第85條第1 項規定
    申請歸責實際駕駛人即異議人），經原處分機關認申訴為無
    理由，乃依同條例第55條第2 款、第60條第1項、第63條第1
    項第1 款及違反道路交通管理事件統一裁罰基準表之規定，
    分別裁處新台幣（下同）600 元罰鍰（在公共汽車招呼站10
    公尺內臨時停車部分）及3,000元罰鍰，並記違規點數1點（
    拒絕停車接受稽查而逃逸部分）。
二、聲明異議意旨略以：我當時是在紅綠燈路口（忠孝東路5 段
    20巷口），我前方還有好幾台車子，紅燈變成綠燈之後，我
    依道路規範準備要右轉，警車從我左邊開過來，就把警車插
    停在我前方，我不知道警方有何依據認為我在當地臨停，是
    有照相舉證或是在那邊看到我停很久，我希望警方可以提出
    證明。警方把我攔停下來後，我車子在那邊連動都沒有動，
    警員沒有跟我做任何交談，把我車子攔停長達數分鐘之久，
    這樣我怎麼會是拒絕稽查，數分鐘後，警員沒有跟我說半句
    話，警員就上車把警車開走，我就跟著把車子開走，舉發單
    上面說我拒檢駕車逃逸，當時我車子從警車旁邊開走，警員
    並沒有做任何攔阻動作，卻說我拒絕攔檢，說我加速駕車逃
    逸，我想知道他所謂拒檢加速駕車逃逸是何原因等語。
三、按汽車駕駛人，在公共汽車招呼站十公尺內臨時停車，處新
    台幣300元以上600元以下罰鍰；又汽車駕駛人，駕駛汽車有
    違反本條例之行為，經交通勤務警察或依法令執行交通稽查
    任務人員制止時，不聽制止或拒絕停車接受稽查而逃逸者，
    除按各該條規定處罰外，處3,000元以上6,000元以下罰鍰。
    道路交通管理處罰條例第55條第2款、第60條第1項分別定有
    明文。而有第60條第1項之情形者，並記違規點數1點，亦為
    同條例第63條第1項第1款所明定。本件異議人對於其於上開
    時間，駕駛計程車行經臺北市○○○路市府捷運站路段之事
    實並不爭執，惟以前開情詞為辯。然查：
  (一)證人即舉發本件違規之臺北市政府警察局交通大隊信義分隊
    員警丙○○於本院訊問時證稱：（舉發經過為何？）當天我
    駕駛巡邏車行駛在忠孝東路5 段由西往東方向（往南港方向
    ），經過市府捷運站前，在忠孝東路5 段20巷口停等紅燈時
    ，見右前方公車停靠區有2 部計程車在停靠區臨停，等到綠
    燈時，我駕車以包夾的方式將計程車攔停於公車停靠區內，
    並下車照相，因為當時我所攔停的位置影響到當時的車流，
    所以我告訴被我攔停那2部車子靠邊停，2部車當時確實依據
    我所指示的方向做移動，其中一部移動到20巷巷口時即右轉
    往南加速離去，我接著舉發留下來那部計程車，並且向那部
    計程車司機說明方才跑掉的那部計程車我們會依照規定舉發
    ，今日我庭陳的照片，上方照片就是跑掉的那部計程車也就
    是異議人的車子，下方照片是異議人車子以及後來當場被我
    舉發的計程車（車號H4-033），該車號H4-033計程車當時是
    停在異議人車子的後方；（你今日所庭提的照片，下方照片
    是何時拍的？）就是我駕車以包夾的方式將計程車攔停於公
    車停靠區內，並下車照相；（異議人如何右轉忠孝東路5 段
    20巷逃逸？）我包夾的前方一樣也是公車停靠區，所以當時
    我採取的方式是我拍完照後，告知他們靠邊，我走到H4-033
    計程車後方，引導他們以倒車方式倒車到我原先停等紅燈的
    地方，在倒車的過程中，異議人的車子倒到巷口時即加速右
    轉離去；（你方才稱你在停等紅燈時，看到2 部計程車違規
    停在公車停靠區，當時是否只有2 部計程車，異議人車子前
    方還有無其他車輛？）是的，當時公車停靠區只有二部車子
    ，異議人車子的前方並沒有其他車輛等語，並提出現場圖、
    現場照片（部分車身照片）附卷為證，證人既為依法執行職
    務之公務員，與異議人又夙無嫌隙，其公正執法應可期待，
    若非確有違規情事，實無設詞誣攀之理，且異議人所指「警
    方把我攔停下來後，我車子在那邊連動都沒有動，警員沒有
    跟我做任何交談，把我車子攔停長達數分鐘之久，數分鐘後
    ，警員沒有跟我說半句話，警員就上車把警車開走，我就跟
    著把車子開走」等情，警方於值勤過程中竟未與異議人做任
    何交談，核與一般警方執行取締勤務時之常情不符，異議人
    所辯上情，應係有所保留，尚難採信。
  (二)又證人即車號H4-033號營業小客車駕駛人甲○○於本院訊問
    時證稱：（你曾否於97年8月15日在臺北市○○○路○段市府
    捷運站附近，因為駕駛計程車在公車停靠區臨停而遭警方開
    單舉發？）是有這件事情沒有錯，是在今年8 月發生的事情
    ，但是是不是15日我不記得；（你有無看過或認不認識異議
    人？）沒有看過，也不認識；（當天你被警方舉發在公車停
    靠區臨停，你在臨停時有幾部計程車也在公車停靠區臨停？
    ）我不記得，但那天我是跟在其他計程車後面排隊；（為何
    排隊？）因為捷運三號出口可以有6 部計程車排班，其他想
    要排隊的計程車，而無法在合法停靠區的計程車就只好往後
    面排；（你當天被警方舉發的情形為何？）當時我車子前面
    有1 台計程車，警察有無開車我忘記了，我記得警察站在我
    車子及我前面那台計程車中間的旁邊（左手邊），警察應該
    是在拍我的車子，拍完照後，我車子前面那台計程車就離開
    ，我沒有辦法離開，就被警方開單；（警方在對你開單前，
    警察有無叫你們依照他們的指示做移動？）沒有，我的車子
    都在原地，另一部計程車在警方拍完照後就離開了；（警方
    有無對另一部計程車開單舉發嗎？）沒有；（提示證人丙○
    ○97年11月24日訊問筆錄，證人丙○○稱「當天我駕駛巡邏
    車.... 這部分也有錄音」，對此有何意見？）我們2台車子
    都有被警方照相，另一部後來就開走了；（提示證人丙○○
    97年11月24日訊問筆錄，證人丙○○稱「我包夾的前方...
    這個過程也有錄音下來舉證」，對此有何意見？）我不太記
    得當天的情形；（你稱你臨停在公車停靠區時，前面還有1
    台計程車，那台計程車前面還有無車子？）我沒有注意看，
    我只知道我前面有1 台計程車；（警方有無跟你前面那台計
    程車司機交談？）我不知道有沒有這件事情；（異議人問：
    我們2 台車被警方攔停時，在我的前方是否還有其他車輛？
    ）我沒有注意看；（異議人問：在警方將我們2 台車子攔停
    時，是否有叫我們往後退到他指定的地方？）時間已經很久
    了，我現在記不得。今年8、9月份到現在我已經在同樣的地
    點被開4 次罰單，我記得有一次警車是有停在前面，我不知
    道那次是否就是本案這次；（異議人問：當天你被警方開完
    單後，你車子直線駛離還是右轉走巷子駛離？）我開單後還
    是繼續營業，是往右轉還是直行我忘記了；（異議人問：我
    車子停在你前方時，是否有看到我車子是從哪個方向離開？
    ）我們車子停在小巷子的後面路邊，要離開當然是往左邊駛
    離；（異議人問：我車子往左邊駛離後，是直行還是右轉進
    入巷子？）我忘記了等語，由證人甲○○上開所證可知，證
    人對於當日舉發過程之細節多已無法記憶清楚（尤其就警方
    有無指示2 部計程車往後退至其指定處所一節，證人甲○○
    先則證稱並無此事，其後又改證稱伊現在記不得，今年8、9
    月份到現在，伊已經在同樣的地點被開4 次罰單，伊記得有
    一次警車是有停在前面，伊不知道那次是否就是本案這次等
    語，是依證人甲○○所證，尚難為有利於異議人之認定），
    惟其所證警員有下車拍照、其車前方有1 部計程車、前面該
    部計程車尚未經警方舉發即駕車駛離等情，則與證人丙○○
    所證相符，此益可證證人丙○○前開所證，應屬實情。
  (三)再者，警察舉發交通違規行為，並不以照片或錄影為必要之
    證明方法，若強求各種交通違規行為均需以照片或錄影為其
    裁罰依據，事實上殆不可行，蓋諸多違規行為之發生難以預
    期，違規狀態稍縱即逝，如闖紅燈（在未設置闖紅燈自動照
    相儀器之處所）；未戴安全帽之騎士見警攔查，隨即戴上安
    全帽；未繫安全帶之汽車駕駛見警攔查，隨即繫上安全帶等
    情形，根本無法期待此類違規行為均須照相或錄影為證，是
    本件縱然未有照相（證人丙○○庭提照片僅係拍攝異議人及
    證人甲○○部分車身照片，並未拍到異議人違規之情形）或
    錄影存證，異議人於前開時、地違規停車並拒絕停車接受稽
    查而逃逸之違規事實，仍堪認定。
四、綜上所述，異議人上開所辯，均無足採。從而，原處分機關
    依道路交通管理處罰條例第55條第2 款及違反道路交通管理
    事件統一裁罰基準表之規定，裁處600 元罰鍰（在公共汽車
    招呼站10公尺內臨時停車部分）；又依同條例第60條第1 項
    、第63條第1項第1款及違反道路交通管理事件統一裁罰基準
    表之規定，裁罰3,000元，並記違規點數1點（拒絕停車接受
    稽查而逃逸部分），經核於法均無不合，異議人之異議為無
    理由，應予駁回。
五、據上論斷，應依道路交通管理處罰條例第87條第2 項，道路
    交通案件處理辦法第19條，裁定如主文。
中    華    民    國    98    年    3     月    31    日
                  交通法庭      法  官  李明益
以上正本證明與原本無異。
如不服本裁定，應於裁定送達後5日內向本院提出抗告狀。
                                書記官  劉穗筠
中    華    民    國    98    年    3     月    31    日


司法院資訊處製作；財團法人民間司法改革基金會備份。
